臺灣高雄地方法院刑事判決　　　　　　　94年度訴緝字第41號
公　訴　人　臺灣高雄地方法院檢察署檢察官
被　　　告　甲○○
選任辯護人　樓嘉君律師
上列被告因違反稅捐稽徵法等案件，經檢察官提起公訴（87年度
偵字第1989號）及移送併辦（87年度偵字第3460、15675 、1823
6 號、88年度偵字第2099、21031 、28637 、29526 號、89年度
偵字第16905號），本院判決如下：
    主  文
甲○○行使從事業務之人，明知為不實之事項，而登載於其業務
上作成之文書，足以生損害於公眾及他人，處有期徒刑月，如
易科罰金，以佰元折算壹日。
    事  實
一、甲○○前為納稅義務人高雄市○鎮區○○路一二０號六樓健
    統工程有限公司（下稱健統公司）之負責人，負有據實製作
    薪資所得扣繳暨免扣繳憑單（下稱扣繳憑單）及登載營利事
    業所得稅結算申報書之義務，為從事業務之人，乃明知如附
    表一所示之人，於民國（下同）八十四年間，均未在健統公
    司任職及支薪，竟由不詳姓名成年人處，取得如附表一所示
    之人之身分影本等資料後，於八十五年五月十五日前之某日
    ，將上開身份證影本等資料，交付給會計事務所不詳姓名成
    年員工，虛謂如附表一所示之人，於八十四年一月至十二月
    間，有在健統公司任職，並各支薪如附表所示一，而將此不
    實之事項，登載於甲○○業務上應製作之薪資所得扣繳憑單
    ，再以此不實支出，登載於其所製作健統公司八十四年度營
    利事業所得稅結算申報書（下稱結算申報書），而於八十五
    年五月十五日，持該等登載不實之扣繳憑單及營利事業所得
    稅結算申報書，向財政部高雄市國稅局前鎮稽徵所行使，申
    報健統公司八十四年度營利事業所得稅，欲以此詐術逃漏健
    統公司之營利事業所得稅，足以生損害於如附表一所示之人
    受徵收所得及高雄市國稅局課稅之正確性。惟其後因健統公
    司自行申報人工費用調整差額新台幣（下同）一百七十五萬
    二千三百元，而視為自行調減系爭薪資，以致未逃漏稅捐。
二、案由財政部高雄市國稅局移送臺灣高雄地方法院檢察署檢察
    官偵查起訴及移送併案審理。
    理  由
壹、證據能力之審認：
    按被告以外之人於審判外之陳述，雖不符刑事訴訟法第一百
    五十九條之一至之四等四條之規定，然若當事人於審判程序
    中同意作為證據，法院審酌該言詞陳述或書面陳述作成時之
    情況，認為適當者，亦得為證據；又當事人、代理人或辯護
    人於法院調查證據時，知有刑事訴訟法第一百五十九條第一
    項不得為證據之情形，而未於言詞辯論終結前聲明異議者，
    視為有前項之同意，同法第一百五十九條之五定有明文。此
    立法意旨在於傳聞證據未經當事人之反對詰問予以核實，原
    則上先予排除。惟若當事人已放棄反對詰問權，於審判程序
    中表明同意該等傳聞證據可作為證據；或於言詞辯論終結前
    未聲明異議，基於尊重當事人對傳聞證據之處分權，及證據
    資料愈豐富，愈有助於真實發見之理念，且強化言詞辯論主
    義，使訴訟程序得以順暢進行，上開傳聞證據亦均具有證據
    能力。查本案王金安、謝榮傑、陳培姻、陳土粉等人於審判
    外之陳述及財政部高雄市國稅局函暨檢舉書、各類所得扣繳
    憑單、公司資產負債表、營利事業所得稅結算申報書、營利
    事業投資人明細表、分配營餘表、國稅局前鎮稽徵所之函文
    ，於具有被告以外之人於審判外之陳述之性質者，均屬傳聞
    法則，惟經本院依法提示予以調查，檢察官及被告均對此未
    表示異議，且經本院審酌該書面作成時無違法情事，應適宜
    為本案之證據，先此敘明。
貳、實體審認部分：
一、上揭犯罪事實，業據被告甲○○於本院審理時坦承不諱，核
    與告訴人王金安、謝榮傑、陳培姻及陳土粉等人指述於八十
    四年間並未曾在健統公司任職一事大致相符，並有王金安、
    謝榮傑、陳培姻及陳土粉四人之各類所得扣繳暨免扣繳憑單
    各四紙附卷可稽，且有健統工程有限公司八十四年度營利事
    業所得稅結算申報書一紙在卷可查，復有財政部高雄市國稅
    局九十四年六月六日財高國稅法字第０九四００二七四五五
    號函暨內附說明健統公司於八十四年間虛報他人薪資共五十
    八萬八千元。綜上所述，本案事證業臻明確，被告犯行洵堪
    認定，應依法論科。
二、查被告為健統公司負責人，係從事業務之人，且依法應據實
    登載其所應製作之扣繳憑單及而行使業務上登載不實文書，
    足以生損害於公眾及他人，所為係犯刑法第二百十六條、第
    二百十五條之行使業務上登載不實文書罪。其業務上登載不
    實之低度行為，為行使之高度行為所吸收，不另論罪。被告
    以一行為行使登載王金安、謝榮傑、陳培姻及陳土粉等四人
    之不實扣繳憑單及結算申報書，被害人有王金安、謝榮傑、
    陳培姻及陳土粉等四人，被害人之雖有法益不同，惟被告係
    為申報健統公司八十四年度營利事業所得稅之犯意而虛偽填
    製及行，並以單一行為為之，為想像競合犯，應從一重處斷
    。又被告就被害人謝榮傑、陳培姻及陳土粉部分與結算申報
    書之登載不實文書及行使犯行，雖未經公訴人起訴，因此部
    分與起訴之行使登載不實文書部分，業經公訴人移送併辦，
    且核與起訴部分之犯行有裁判上一罪關係，業如上述，為起
    訴效力所及，本院自應併予審理。爰審酌被告為逃漏稅捐，
    竟虛載支付他人薪資所得之扣繳憑單，危害公眾及他人，復
    衡其前科素行，登載不實之情節及犯後坦承犯行等一切情狀
    ，量處如主文所示之刑，並諭知易科罰金之折算標準，以資
    儆懲。
三、公訴意旨另以：被告前為納稅義務人健統公司之負責人，負
    有據實製作薪資所得扣繳憑單，竟明知王金安於八十四年間
    ，並未在健統公司任職及支薪竟虛謂王金安於八十四年一月
    至十二月間，有在健統公司任職，並各支薪十四萬七千元，
    而偽造王金安八十四年度薪資扣繳憑單，並虛報王金安支薪
    資所得，藉以逃漏健統公司營利事業所得三萬六千七百五十
    元，因認被告涉犯有稅捐稽徵法第四十一條之詐術逃漏稅捐
    罪嫌云云。惟查：本件被告固有偽造王金安等人如附表一所
    示之扣繳憑單，並持之向財政部高雄市政府國稅局行使，虛
    列薪資支出如附表一所示，而欲逃漏稅捐。惟健統公司於八
    十五年申報八十四年度之營業所得稅時，係採用財政部擴大
    書面審核營利事業所得稅結算申報案件實施要點之方式申報
    。而健統公司於申報時，並曾就虛列之直接人工費用該項為
    調整差額一百七十五萬二千三百元，且健統公司之調整並未
    詳列項目明細，無從知悉健統公司虛列如附表一所示之薪資
    支出是否已在調整之列，故即無法確知健統公司虛報如附表
    一所示之薪資支出，是否有致健統公司逃漏稅捐，自無從論
    以逃漏稅捐，此有財政部高雄市國稅局九十四年六月六日財
    高國稅法字第０九四００二七四五五號函內附說明健統公司
    於八十四年間虛報他人薪資共五十八萬八千元，原則上視其
    已自行調整薪資，故不論以逃漏稅捐，及財政部高雄國稅局
    九十四年八月二十五日財高國稅法字第０九四００五六八八
    ０號函暨內附之健統公司八十四年營利事業所得稅結算申報
    書等相關資料附卷可稽。從而，既無從證明健統公司虛報如
    附表一所示之人之薪資，是否確有造成健統公司逃漏稅捐之
    結果，而稅捐稽徵法第四十一條復無未遂犯之處罰，則此部
    分本應為無罪之諭知，惟因公訴人認此部分與前開行使業務
    上登載不實之文書，有裁判上之一罪關係，爰不另為無罪之
    諭知。
參、另臺灣高雄地方法院檢察署檢察官併辦意旨略以：被告甲○
    ○係健統公司負責人，虛報如附表二所示之人之薪資，因而
    被告涉嫌行使業務上登載不實之文書與逃漏八十三年度、八
    十五年度及八十六年間之營業稅各如附表二所示，而與本案
    起訴事實有連續犯之裁判上一罪關係等情。經查：
（一）逃漏所得稅部分，納稅義務人係健統公司，被告係因其為
      公司負責人，而代公司受徒刑之處罰，而公司為法人，並
      無有犯罪之概括犯意，故無成立連續犯之可能，且該部分
      業經本院不另為無罪之諭知如前，均無從併辦審理，是此
      部分之逃漏稅捐，既未經起訴，本院自不能予以論判，
（二）虛載謝榮傑、陳培姻及陳土粉等人之八十四年度薪資所得
      扣繳憑單部分，因與虛載王金安八十四年度薪資所得扣繳
      憑單，係屬同一時間，並以一行為行使，已經本院併案審
      理。虛載如附表二所示之人之八十三年度、八十五年度、
      八十六年度薪資所得扣繳憑單，與虛載本案被害人之扣繳
      憑單之時間，相距長達一年，且被告應係依據各年度營業
      狀況係獲利或虧損，始有決定有無虛報薪資支出之必要，
      自難認各年度間有連續犯之一罪關係，是此部分與本院前
      開論處被告行使業務上登載不實之文書罪，亦無連續犯之
      裁判上一罪關係，當非起訴效力所及。
（三）從而，此部分之併辦意旨，既未經本院併案審理，自應退
      由檢察官依法偵辦，併予明。
據上論斷，應依刑事訴訟法第二百九十九條第一項前段、刑法第
二百十六條、第二百十五條、第四十一條第一項前段、罰金罰鍰
提高標準條例第一條前段、第二條，判決如主文。
本案經檢察官乙○○到庭執行職務。
中　　華　　民　　國　　94　　年　　10　　月　　31　　日
                 鳳山刑事第一庭  審判長法　官  陳志銘
                                       法　官  林芳華
                                       法　官  林勇如
以上正本證明與原本無異。
如不服本判決，應於收受送達後10日內向本院提出上訴書狀。
中　　華　　民　　國　　94　　年　　10　　月　　31　　日
　　　　　　　　　　　　　　　　       書記官  許雅惠
附錄：本判決論罪科刑法條：
刑法第二百十五條：
從事業務之人，明知為不實之事項，而登載於其業務上作成之文
書，足以生損害於公眾或他人者，處三年以下有期徒刑、拘役或
五百元以下罰金。
刑法第二百十六條：
行使第二百十條至第二百十五條之文書者，依偽造、變造文書或
登載不實事項或使登載不實事項之規定處斷。
附表一：
┌──┬────┬─────┬──────┬─────┐
│編號│報稅年度│ 被虛報人 │ 漏稅總金額 │   備註   │
│    │        │ 及金額（ │            │          │
│    │        │ 新台幣） │            │          │
├──┼────┼─────┼──────┼─────┤
│ 一 │ 八十四 │王金安，│因視其已自行│陳土粉各類│
│    │        │　十四萬七│調減系爭薪資│所得扣繳暨│
│    │        │　千元    │，故不論以逃│免扣繳憑單│
│    │        │謝榮傑，│漏稅。      │影本一紙。│
│    │        │　十四萬七│            │陳土粉八十│
│    │        │　千元    │            │七年八月廿│
│    │        │陳培姻，│            │五日偵訊中│
│    │        │  十四萬七│            │之指述。  │
│    │        │　千元    │            │          │
│    │        │陳土粉，│            │謝榮傑各類│
│    │        │　十四萬七│            │所得扣繳暨│
│    │        │　千元    │            │免扣繳憑單│
│    │        │          │            │影本一紙。│
│    │        │          │            │謝榮傑檢舉│
│    │        │          │            │書一紙。  │
│    │        │          │            │謝榮傑八十│
│    │        │          │            │八年十二月│
│    │        │          │            │十七日偵訊│
│    │        │          │            │中之陳述。│
│    │        │          │            │王金安各類│
│    │        │          │            │所得扣繳暨│
│    │        │          │            │免扣繳憑單│
│    │        │          │            │影本一紙。│
│    │        │          │            │王翁玉雪檢│
│    │        │          │            │舉書影本一│
│    │        │          │            │紙。      │
│    │        │          │            │王金安檢舉│
│    │        │          │            │書影本一紙│
│    │        │          │            │。        │
│    │        │          │            │陳培姻各類│
│    │        │          │            │所得扣繳暨│
│    │        │          │            │免扣繳憑單│
│    │        │          │            │影本一紙。│
│    │        │          │            │陳培姻檢舉│
│    │        │          │            │書影本一紙│
│    │        │          │            │。        │
│    │        │          │            │陳培姻八十│
│    │        │          │            │八年十二月│
│    │        │          │            │十七日偵訊│
│    │        │          │            │中之陳述。│
└──┴────┴─────┴──────┴─────┘
附表二：
┌──┬────┬─────┬──────┬─────┐
│編號│報稅年度│ 被虛報人 │涉嫌漏稅總金│   備註   │
│    │        │ 及金額（ │額（新台幣）│          │
│    │        │ 新台幣） │            │          │
├──┼────┼─────┼──────┼─────┤
│ 一 │ 八十三 │謝榮傑，│十七萬六千二│陳奕聰八十│
│    │        │　十五萬元│百五十二元。│七年十月廿│
│    │        │陳土粉，│            │二日審判中│
│    │        │　十五萬元│            │之陳述。  │
│    │        │呂子玉，│            │陳奕聰檢舉│
│    │        │　十五萬元│            │書影本一紙│
│    │        │陳培姻，│            │。        │
│    │        │　十五萬元│            │陳奕聰各類│
│    │        │陳奕聰，│            │所得扣繳暨│
│    │        │　二十萬元│            │免扣繳憑單│
│    │        │王金安，│            │影本一紙。│
│    │        │　二十萬元│            │王金安檢舉│
│    │        │盧秀桂，│            │書影本一紙│
│    │        │　十五萬元│            │。        │
│    │        │          │            │王金安各類│
│    │        │          │            │所得扣繳暨│
│    │        │          │            │免扣繳憑單│
│    │        │          │            │影本一紙。│
│    │        │          │            │王金安切結│
│    │        │          │            │書影本一紙│
│    │        │          │            │。        │
│    │        │          │            │陳培姻檢舉│
│    │        │          │            │書影本一紙│
│    │        │          │            │。        │
│    │        │          │            │陳培姻切結│
│    │        │          │            │書影本一紙│
│    │        │          │            │。        │
│    │        │          │            │陳培姻各類│
│    │        │          │            │所得扣繳暨│
│    │        │          │            │免扣繳憑單│
│    │        │          │            │影本一紙。│
│    │        │          │            │謝榮傑檢舉│
│    │        │          │            │書一紙。  │
│    │        │          │            │謝榮傑各類│
│    │        │          │            │所得扣繳暨│
│    │        │          │            │免扣繳憑單│
│    │        │          │            │影本一紙。│
│    │        │          │            │陳土粉檢舉│
│    │        │          │            │書影本一紙│
│    │        │          │            │。        │
│    │        │          │            │陳土粉各類│
│    │        │          │            │所得扣繳暨│
│    │        │          │            │免扣繳憑單│
│    │        │          │            │影本一紙。│
│    │        │          │            │陳土粉八十│
│    │        │          │            │七年七月廿│
│    │        │          │            │三日偵訊中│
│    │        │          │            │之陳述。  │
│    │        │          │            │呂子玉檢舉│
│    │        │          │            │書影本一紙│
│    │        │          │            │。        │
│    │        │          │            │呂子玉各類│
│    │        │          │            │所得扣繳暨│
│    │        │          │            │免扣繳憑單│
│    │        │          │            │影本一紙。│
│    │        │          │            │呂子玉八十│
│    │        │          │            │七年七月廿│
│    │        │          │            │三日偵訊中│
│    │        │          │            │之陳述。  │
│    │        │          │            │盧秀桂檢舉│
│    │        │          │            │書影本一紙│
│    │        │          │            │。        │
├──┼────┼─────┼──────┼─────┤
│ 二 │ 八十五 │洪守一，│八萬五千元。│洪守一檢舉│
│    │        │　三十四萬│            │書影本一紙│
│    │        │　元      │            │。        │
│    │        │          │            │洪守一各類│
│    │        │          │            │所得扣繳暨│
│    │        │          │            │免扣繳憑單│
│    │        │          │            │影本一紙。│
├──┼────┼─────┼──────┼─────┤
│ 三 │ 八十六 │黃志成，│一萬三千七百│黃志成檢舉│
│    │        │　十五萬元│五十五元。  │書影本一紙│
│    │        │          │            │。        │
│    │        │          │            │黃志成各類│
│    │        │          │            │所得扣繳暨│
│    │        │          │            │免扣繳憑單│
│    │        │          │            │影本一紙。│
└──┴────┴─────┴──────┴─────┘
